# 请教陈版主以及其他各位同事大侠关于同一控制下合并问题

提问人：myf5613 时间：2013-08-16 10:58:08
B公司与C公司同属于一集团A，B购买C公司股权后，编制合并日财务报表时，按照准则规定，如果B公司无资本公积（资本溢价），则不能做 借 资本公积 贷留存收益的分录。只是在附注披露此项。但是C公司的利润表已经并表了，这样是不是会导致合并利润分配表与合并资产负债表的未分配利润不平？因为这笔借 股本C 未分配利润C 贷长期股投资 的会计分录后，合并资产负债表的未分配利润就只有B公司的金额，但合并利润分配表包含了B与C的利润。如果B的资本公积能够涵盖C的留存收益，资产负债表与利润分配表才会平。是不是我思路不对啊？请各位同事解答一下小弟的困惑

回答人：chenyiwei
这种规定实际上是很不合理的，也难以操作。实务中有两种处理办法： 1 、不考虑“恢复被合并方留存收益以资本公积为限”的规定，全额恢复被合并方的留存收益，即使这样会导致合并报表层面资本公积出现负数； 2 、先全额恢复被合并方留存收益，然后在合并股东权益变动表的“所有者权益内部结转”项目中将部分金额从未分配利润转入资本公积，使合并资本公积余额不出现负数。但这样做看似符合准则规定，但会影响合并报表的可理解性。

提问人：myf5613 时间：2013-08-16 19:48:14
谢谢陈版主的答复。按照一来讲，原来实务中也认可资本公积为负数，那这样的话资产负债表与利润表就肯定能够平了。按照这思路来讲，合并日之前的利润表肯定是得要并进来的呗？那可比报表，虚增出来的资本公积=被合并方所有者权益，然后将留存收益转回，再相对应冲减资本公积。所以说可比报表的资本公积肯定不会出现负数，因为它就是被合并方的所有者权益，包含了被合并方的留存收益？因可比报表需要合并导致虚增出来的资本公积金额应该不会影响到合并日的报表编制吧？

回答人：chenyiwei
我理解是。实际上“资本公积不够恢复”的情况是不应出现的，此处你说的“虚增”资本公积也可以用于恢复被合并方留存收益。